【裁判字號】    98,審訴,1530
【裁判日期】    981224
【裁判案由】    回復原狀   等
【裁判全文】
臺灣高雄地方法院民事裁定            98年度審訴字第1530號
原      告  乙○○
訴訟代理人  陳里己律師
            楊啟志律師
            陳勁宇律師
被      告  甲○○
訴訟代理人  吳志勇律師
            丙○○
上列當事人間請求回復原狀等事件，本院裁定如下：
    主  文
本件移送臺灣臺北地方法院。
    理  由
一、按訴訟，由被告住所地之法院管轄。被告住所地之法院不能
    行使職權者，由其居所地之法院管轄。訴之原因事實發生於
    被告居所地者，亦得由其居所地之法院管轄，民事訴訟法第
    1條第1項定有明文，即民事訴訟關於土地管轄，係採以原就
    被之原則，以保護被告應訴之利益，但法律為謀訴訟程序進
    行之便利，兼顧原告之利益，例外有以被告之特殊地位、訴
    訟標的法院管轄區域之關係為標準，決定管轄法院。又因契
    約涉訟者，如經當事人定有債務履行地，得由該履行地之法
    院管轄，同法第12條亦有明文，此乃民事訴訟法關於因契約
    涉訟特別審判籍之規定，是項約定雖不以書面或明示為必要
    ，即言詞或默示為之，亦非法所不許，惟仍必須當事人間有
    約定債務履行地之意思，即專指當事人以契約訂定之清償地
    ，始有該條之適用。管轄權之有無，雖為受訴法院應職權調
    查之事項，然當事人對此訴訟成立要件之舉證責任仍不因而
    免除。
二、查原告主張其已解除與被告間之「寺院移轉協議書」（下稱
    系爭協議書），依據民法第259 條第1 項規定，請求被告交
    付蜜砵蘭寺大章及協同原告辦理變更蜜砵蘭寺之住持為原告
    。原告主張依據系爭協議書第3 條第2 項約定「乙方（即原
    告）並應塗銷抵乙方本人於本筆土地（即高雄縣美濃鎮○○
    段0000-0000 地號土地）之抵押權設定。」、增補事項第 3
    點另約定「甲方（即被告）誓將蜜砵蘭若寺弘揚佛法、培育
    僧材、建立佛學院、教化人心、不移作佛事以外之用。」，
    基此，雙方既除約定原告負有塗銷上開土地抵押權設定之義
    務，此即原告所負擔之債務履行地即位於高雄縣美濃鎮○○
    路250 號之高雄縣美濃地政事務所，有意思表示之合致；且
    認依增補事項之約定，雙方就被告所負擔之義務履行地即坐
    落於高雄縣美濃鎮○○街56號之蜜缽蘭若寺，亦有意思表示
    之合致，進認系爭契約之履行地為高雄縣美濃鎮等語。惟參
    諸首揭說明，系爭協議書及增補事項均未就債務履行地予以
    約定，是原告主張依據系爭協議書第3 條第2 項及增補事項
    第3 點，進主張兩造已有約定債務履行，應有違誤。且依原
    告前開聲明所載，本件因解除契約所生回復原狀債務，均無
    原告需至高雄縣美濃鎮地政事務所抑或高雄縣美濃鎮○○街
    蜜缽蘭若寺辦理之義務，本院自無法依原告所稱前開約定，
    認定兩造確有明示或默示之意思表示，本件債務履行地為高
    雄縣美濃鎮，是本件應回歸民事訴訟法第1 條「以原就被」
    之原則。
三、茲被告住所地台北縣新店市○○路106-19號，有民事答辯狀
    及委任狀所載住址附卷可稽，是本件自應由台北地院為管轄
    法院，原告向無管轄權之本院起訴，應屬有誤，諸前開規定
    ，本院依職權將本件移送臺灣台北地方法院。
四、依首開法條裁定如主文。
中    華    民    國    98    年    12    月    24    日
                  民事第二庭  法  官  張維君
以上正本係照原本作成。
如對本裁定抗告須於裁定送達後10日內向本院提出抗告狀，並繳
納裁判費新臺幣1,000元。
中    華    民    國    98    年    12    月    24    日
                              書記官  林怡君


司法院資訊處製作；財團法人民間司法改革基金會備份。
